【裁判字號】    89,上訴,4032
【裁判日期】    900110
【裁判案由】    懲治盜匪條例等
【裁判全文】
臺灣高等法院刑事判決                          八十九年度上訴字第四三二號
    上  訴  人  臺灣士林地方法院檢察署檢察官
    上  訴  人
    即  被  告  乙○○
    選任辯護人  郭蕙蘭
                劉興業
右上訴人，因被告盜匪案件，不服臺灣士林地方法院八十九年度訴字第一八四號，中
華民國八十九年九月二十六日第一審判決（起訴案號：臺灣士林地方法院檢察署八十
八年度偵字第一二五一二號）提起上訴，本院判決如左：
    主      文
原判決撤銷。
乙○○共同意圖為自己不法所有，以強暴致使不能抗拒而取他人之物，累犯，處有期
徒刑玖年參月。
扣案彈匣壹個、子彈壹顆、未扣案之手槍壹枝，丁○○駕駛執照及國民身分證上變造
之沈建誠照片部分、附表所示之署名伍枚、指印參枚均沒收。
盜匪所得財物戒指壹枚、現款新台幣柒仟元、面額新台幣壹萬參千元支票壹紙，台北
銀行MASTER信用卡、VISA信用卡、華泰銀行提款卡各壹枚、甲○○之駕駛執照、行車
執照各壹枚，摩托羅拉牌行動電話手機壹具、眼鏡壹副、男用手提包、皮夾各壹個均
應發還被害人甲○○。
    事      實
一、乙○○於民國（下同）八十四年八月十日因違反麻醉藥品管理條例案件，經臺灣
    臺北地方法院判處有期徒刑三月確定，並於八十四年十月十三日易科罰金執行完
    畢。
二、沈建誠（嗣緝獲後另行審結）於八十八年七月下旬某日以方便尋找工作為由，曾
    向不知情之丁○○所借用，而在不詳時、地，以換貼自己相片之方式加以變造之
    「丁○○」國民身分證及駕駛執照各一枚。嗣於八十八年十二月二日上午十時許
    ，乙○○夥同沈建誠及姓名住所不詳年約二十八、九歲之成年男子「阿文」三人
    ，為供遂行犯罪之用，共同基於犯意之聯絡，同赴位於臺北縣中和市○○路六十
    二號之詠翔小客車租賃公司（以下稱詠翔公司），推由沈建誠冒用丁○○名義出
    面承租車輛，並持先前變造之「丁○○」國民身份證、駕駛執照各一枚以行使，
    藉以取信於詠翔公司店長丙○○，復在小汽車借用約定書暨借用汽車切結書（以
    下稱借用約定書暨切結書）、借用汽車切結書以及空白本票上，偽造如附表所示
    「丁○○」之署名及指印，進而偽造借用約定書暨切結書、借用汽車切結書、空
    白本票（未填載發票日、金額，未完成發票行為）各一張等私文書，而乙○○因
    丙○○之要求，亦在上開借用約定書暨切結書上緊鄰借用人欄位之連帶保證人欄
    位簽名擔任連帶保證人後，將上述偽造之文書及未完成發票行為之本票各一紙，
    持交丙○○以行使，且以乙○○所騎乘之輕型機車質押於詠翔公司處，並由「阿
    文」支付租金，而租得ＨＹ—四五一五號自用小客車一輛，足以生損害於丁○○
    及詠翔公司。
三、乙○○等三人於租得上開車輛後，復共同基於意圖為自己不法所有之犯意聯絡，
    隨即於同日下午二時四十分許，由「阿文」負責駕駛該車搭載乙○○及沈建誠，
    攜帶「阿文」所有之客觀上可供為兇器使用之「手槍」一枝（無證據證明具有殺
    傷力）、彈匣一個、具有殺傷力之子彈一顆，共同驅車至臺北市○○區○○路十
    九之五號南港軟體工業園區大門外等候，俟見甲○○步出大門，乃推由乙○○及
    沈建誠持槍下車趨近後，沈建誠旋執槍抵住甲○○之腰際，乙○○則拉住甲○○
    左手，以此方法控制甲○○行動自由之強暴方法，將甲○○強押上車，沈建誠與
    乙○○並分別坐在甲○○左、右兩側控制之，「阿文」則迅即將車駛離現場，沈
    建誠仍持槍抵住甲○○腰部威嚇並稱：渠等在跑路，已有五、六件案件在身上，
    不差這一件，將可以領錢之物交出等語，致使甲○○心生畏懼不能抗拒，而強取
    甲○○手指上之戒指一枚及手上之勞力士手錶一只，另甲○○亦被迫將裝有發票
    、面額新台幣（下同）一萬三千元之支票一紙（後經甲○○掛失止付並未兌現）
    等財物之男用手提包一個、內有七千元及台北銀行master信用卡、visa信用卡、
    駕駛執照、行車執照各一枚之皮夾一只、摩托羅拉牌行動電話手機一具、眼鏡一
    副等財物交付沈建誠，同時將華泰銀行提款卡一枚交付乙○○。又甲○○經沈建
    誠等人逼問後，不得已說出前述提款卡密碼，「阿文」遂將車駛至位於臺北市○○路○段之第一商業銀行南港分行前，由乙○○下車以頭帶安全帽及口罩之方法
    掩飾身份，欲赴銀行提款機取款，而「阿文」則將車開至銀行對面臺北市○○路
    ○段四十一巷巷內停放，並以將車之右側緊靠巷內路邊停車使右後車門無法開啟
    之方法防止甲○○脫逃。然乙○○下車後因恐提款時遭錄影認出而未敢提領，遂
    於前述第一銀行南港分行前等候。嗣甲○○唯恐遭不測，並為趁乙○○下車之際
    反抗以求逃脫，遂起意抵抗，而與沈建誠及「阿文」扭打，甲○○趁亂並將「阿
    文」、沈建誠所掉落之彈匣一個、子彈一顆及前為沈建誠取走之勞力士手錶一只
    拾起藏放於口袋內。俟因甲○○奮力抵抗無法制服，「阿文」遂將車駛往接駁下
    車領款之乙○○，乙○○上車後，與沈建誠、「阿文」共同基於傷害之犯意聯絡
    ，由沈建誠、乙○○分別壓制住甲○○之手、腳，「阿文」則持前開「手槍」以
    槍柄毆打甲○○，致甲○○受有臉部多處撕裂傷及挫傷之傷害，其後因甲○○受
    傷流血甚多，假裝昏厥，乙○○等三人遂於行至臺北市○○區○○街（起訴書誤
    載為昆明街）八十二號前，由沈建誠將甲○○拖下車後，始揚長而去。嗣因「阿
    文」將車停放於臺北市○○區○○路二段四十一巷內時，甲○○曾出聲求救，為
    路人林○○（姓名年籍詳卷附密封資料）目擊記下車號報警，而於八十八年十二
    月十九日下午十一時許，經警比對前開作案車輛指紋後，循線在臺北市○○路八
    號四樓查獲乙○○，並扣得甲○○拾取而得之「阿文」所有供犯案使用之彈匣一
    個、子彈一顆。
四、案經被害人甲○○訴由台北市政府警察局南港分局移送臺灣士林地方法院檢察署
    檢察官偵查起訴。
    理      由
一、右揭事實，業據上訴人即被告於警訊、偵查、原審及本院審理時除辯稱：案發當
    日係沈建誠至其家中相邀外出，僅告知是要幫朋友「阿文」處理債務糾紛，租車
    時行使假證件及偽造切結書等文件者均為沈建誠，伊並不知情，至於命甲○○交
    出財物，毆打甲○○等行為，均非伊所為等語外，餘均坦承不諱（偵查卷第九頁
    至第十三頁、第七十五頁至第七十七頁、第九十一頁至第九十四頁、第一五七頁
    ，原審卷第十五頁、第十六頁、第四十八頁、第七十二頁、第一三三頁、第一七
    六頁、第一七七頁至第一九０頁，本審卷第四十四頁至第四十九頁、第六三頁至
    第七十頁），核與被害人甲○○指訴被害之情節，除認被告乙○○當時係負責駕
    車及其欲趁機逃脫時，係留在車上，且曾持槍毆擊其致傷之人等外，其餘所指訴
    各情節均相符（偵查卷第十四頁、第十五頁、第一二二頁至一二五頁，原審卷第
    四五頁至四十七頁、第一二三頁至一三一頁），復與證人即被害人丁○○於警訊
    、原審審理時（偵查卷第二十三頁、第二十四頁，原審卷第四十三頁），證人即
    詠翔公司店長丙○○於警訊、原審審理時（偵查卷第十八頁、第十九頁）證述情
    節相一致，並經證人即在右揭時地目擊並記下被告等人所駕駛汽車車號並報警之
    路人林○○在警訊時證述在卷（偵查卷第三十一頁），且有經變造之「丁○○」
    國民身分證、駕駛執照影本、假冒「丁○○」名義簽署而偽造之借用汽車切結書
    、小客車借用約定書暨借用汽車切結書、未完成發票行為之本票（未填寫發票日
    及金額）各一紙（偵查卷第二十六頁、第一一五頁至一一八頁），被害人甲○○
    被毆打後致受事實所載之傷創之傷單一紙（偵查卷第八十二頁）在卷可憑，又有
    被害人甲○○與沈建誠及「阿文」扭打時，沈建誠所掉落而為被害人甲○○拾起
    藏於口袋內之扣案彈匣一個、子彈一顆可資佐證。扣案之彈匣、子彈經送鑑驗結
    果，扣案彈匣係玩具手槍用金屬彈匣，扣案子彈一顆則為制式口徑９ｍｍ子彈，
    彈底標記為〝９ｍｍ９７〞認具殺傷力，亦有內政部警政署刑事警察局八十八年
    十二月二十四日刑鑑字第一三七三九六號鑑驗通知書一紙在卷可考（偵查卷第一
    二０頁），再被告等向詠翔公司承租作案車輛時，所簽具之小客車借用約定書暨
    切結書、借用汽車切結書、未完成發票行為之本票各一紙及上開車號ＨＹ—四五
    一五號自用小客車上所採得指紋，經送鑑驗結果：上述作案車輛右後Ｃ柱外側上
    所採得編號三十一、三十三號指紋及小客車借用約定書暨借用汽車切結書「承借
    人」欄上所採得編號六十九之指紋，經比對確定為與被告沈建誠左食指、左小指
    及左環指指紋相同。而同上車輛右前Ａ柱外側所採得編號四十六號指紋經比對結
    果則與被告乙○○左環指指紋相同。此有內政部警政署刑事警察局八十八年十二
    月十三日（八八）刑紋字第一三二五七０號函附（88）（12）（８）局紋字第一
    一七０號鑑定書附卷可按（偵查卷第一０四頁至第一一四頁）。上述作案車輛右
    後Ｃ柱外側所採得編號三十五之掌紋及右後車門外側玻璃所採得編號四十五號掌
    紋經比對結果，與被告乙○○左手掌紋相同。亦有內政部警政署刑事警察局八十
    九年八月十四日（八九）刑紋字第一一二三一七號函附（89）（8 ）（11）局紋
    字第九七八號鑑定書一份在卷可參（原審卷第五四頁至第一六三頁），足證被告
    乙○○有夥同沈建誠、「阿文」在右揭時地為右揭強盜行為至為明確。
二、雖被害人甲○○於八十八年十二月二日在警訊時，指認被告乙○○照片為駕車之
    歹徒，於偵查、原審審理時亦一再陳稱被告乙○○於犯案當時係身著紅色外套、
    負責駕車，於伊欲趁機逃脫時係由被告乙○○持槍毆擊伊等情，然此為被告乙○○所否認，並稱：我當天是穿著藍綠色外套坐在甲○○右側等語，且依下列理由
    ，足以證明被害人甲○○上開指訴有所誤認，應以被告乙○○供述為正確：
  (一)經原審傳喚證人丙○○到庭，訊以被告乙○○租車當天所穿著服裝顏色，丙○○
    證稱：是米白色，只穿一件衣服等語（原審卷第一０四頁背面）。又證人即目擊
    者林○○（姓名年籍詳見卷附密封資料）於原審結證稱：「（駕駛者是否身穿紅
    色外套？）是的，身高約一六五公分至一七０公分。」（原審卷第九十九頁），
    又經命指認被告是否為當天駕車者，證人林○○答以：「忘記了，背面沒有印象
    ，側面也沒有印象」等語（原審卷第九十九頁正面），是甲○○此部分所為指述
    ，與前開證人所述已有矛盾，已難遽採。況甲○○於八十九年六月二十七日警訊
    中亦曾坦承所為指認可能係伊搞錯了等語（偵查卷第一二七頁背面），顯見其就
    此所為指述亦不敢肯定無誤，而被告在檢察官傳訊甲○○前之偵查庭訊時，即曾
    供陳：「阿文」身穿紅色外套（偵查卷第九十二頁背面）。此時被告乙○○與被
    害人甲○○尚未曾於警訊、偵查有二人同時在場受訊問之機會，衡情被告乙○○
    對於甲○○所為指述仍不知情，則其明指「阿文」於案發當日係身著紅色外套乙
    節，應堪採信。
  (二)再依被告乙○○所述，當天曾穿帶安全帽、口罩下車準備領錢，參以被告等於前
    往租車時，曾以乙○○所駕機車質押，此亦為證人丙○○所確認無誤，則身為機
    車駕駛人之乙○○持有犯案當天所用安全帽、口罩，進而攜帶下車用以掩飾身份
    應屬合理，被告乙○○此部分所陳尚非無據。
  (三)前開作案車輛所採得指紋，經送比對結果，被告乙○○指掌紋均位於車輛右外側
    ，且均集中於右後外側有如前述，此益見被告所供應非虛。
  (四)上述作案車輛所採得血液樣本中，編號五十一、五十五、五十九及六十三號經比
    對結果與被害人甲○○之血液相符，此有內政部警政署刑事警察局八十九年二月
    二十二日（八八）刑醫字第一三一三五０號鑑驗書附卷可佐。另上開採得血液樣
    本，經採驗被告乙○○血液比對結果，則無與之相符者，此有內政部警政署刑事
    警察局八十九年八月二十八日（八九）刑醫字第一一０四八五號鑑驗書在卷可稽
    （原審卷第一五０頁、第一五一頁）。參以證人甲○○於原審審理中所稱，渠趁
    歹徒中一人下車領款意欲逃脫，而與車上二名歹徒發生扭打，導致歹徒二人受傷
    流血乙節以觀，在作案車輛上應可採得該二名歹徒之血液樣本，然被告乙○○血
    液經送件比對，既無與作案車輛上所採得者相同已如前述，顯見被告乙○○應非
    留在車上控制被害人並與之發生打鬥之人，則被告所供當時下車準備領款應屬可
    採。
三、被告乙○○之辯護人於原審及本審審理雖亦為被告乙○○辯護稱：被告乙○○並
    未冒用他人證件，且以真實之身份證件擔任租車保證人，又以其二姐之機車質押
    作保，顯見被告與其他共犯並無犯意聯絡，對於沈建誠冒用證件一事並不知情，
    否則焉有提供足令警方循線緝獲資料之可能，公訴人此部分論訴並無任何積極或
    直接證據證明確有該等犯行。再被告與「阿文」本不相識，其陪同沈建誠、「阿
    文」前往租車、同赴案發現場，僅係誤信沈建誠所言要為「阿文」處理債務糾紛
    ，並無不法所有之共同犯意，況被告乙○○並未參與強盜犯行，無論持槍喝令被
    害人上車、命被害人交出身上財物或駕車，均係沈建誠、「阿文」所為，被告乙○○確係乘坐被害人甲○○右側車位，過程中僅在旁注視，並未動手，亦未幫助
    ，即無行為之分擔，過程中僅曾將「阿文」所執槍枝轉交沈建誠，未曾持用系爭
    槍枝或以之毆傷被害人，縱被告曾持被害人提款卡擬前往取款，亦因發覺有異而
    作罷，是被告對於強盜犯行並無認識，亦無何不法所有之意圖，則其與其他被告
    間確無何強劫被害人財物之犯意聯絡。況沈建誠壓制被害人後，命被害人將提款
    卡交付被告乙○○要求下車取款時，該強盜犯行已告完成，領款行為僅係事後處
    分贓物，不論被告有無提款，均非構成強盜犯罪事實之要件行為，是不能令被告
    負以強盜罪責，即認被告確有參與強盜犯行，亦因其未赴領款而己意中止，應認
    為係屬中止犯云云。惟查：
  (一)被告乙○○雖以真實身份出示證件並留下真實地址、電話擔任保證人，且以所騎
    乘其家人所有機車質押供為擔保，然其既與沈建誠一同前往租車，並擔任連帶保
    證人，於該借用約定書暨切結書「連帶保證人」欄內簽名捺印並填寫個人資料，
    而該欄位與「承借人」欄僅以一線相隔，被告乙○○於簽名、捺指印時必可得見
    。況乙○○與沈建誠自八十四年服役時相識後互有往來，且於前所另犯懲治盜匪
    條例同為被告，此已經被告乙○○於原審陳明（原審卷第一三三頁），又有本院
    八十八年度上訴字第三四五四號判決一份在卷可參（本審卷第七十三頁至第七十
    五頁），是被告乙○○對於沈建誠之姓名年籍知之甚詳，衡情被告乙○○殊無不
    知沈建誠所簽用姓名資料係屬冒名之理，其委為不知無非卸責。即依被告乙○○
    於原審審理時所稱，當時係因詠翔公司丙○○當場要求需有以機車質押之人擔任
    連帶保證人，而三人中僅其有機車，始出而擔任連帶保證人，是事出突然，尚難
    僅以所提供者為真實之證件並以機車質押，即為對其有利之認定。則其既然知情
    ，卻仍擔任保證人簽名於借用約定書暨切結書上，進而與「阿文」、沈建誠共同
    行使上開偽造文件，以達成租車之目的，顯與沈建誠、「阿文」間有犯意之聯絡
    及行為之分擔，被告所辯不能採信。
  (二)被告乙○○與沈建誠、「阿文」共赴臺北市南港區軟體工業園區外，俟甲○○步
    出園區後，由沈建誠持槍抵住甲○○腰部、乙○○則抓住其左手，以防止其脫免
    ，以此方法將甲○○強押上車，上車後則復由沈建誠持槍脅迫，而乙○○則坐在
    甲○○右側共同壓制，並防止脫離掌控，致使甲○○不能抗拒，而強取甲○○手
    上戒指一只、手錶一隻，並使其交付支票、現金、提款卡等物，此均為被告乙○○所供認（參見原審卷第十五頁、第四十八頁），是被告乙○○已有共同參與強
    暴之行為，況其又有自甲○○處取得提款卡一張之取財行為，亦為乙○○所是認
    ，則其所為係參與強盜犯罪構成要件行為之分擔，辯護人為被告辯護所稱未參與
    犯罪構成要件行為云云，不能採信。
  (三)被告乙○○與執由「阿文」所交付「手槍」之沈建誠，共同下車強押甲○○上車
    ，進而由沈建誠在車上持槍威嚇致使甲○○不能抗拒，而取或使其交付財物，顯
    見被告等三人，係共同倚仗上開「槍枝」之威嚇力量，以遂行強盜犯行，其共同
    持有之意思甚明。而被告等作案所用之手槍雖因未經扣案，無從證明是否為有殺
    傷力，惟從「阿文」執以毆傷被害人致受有如事實欄所載傷勢以觀，應認為係客
    觀上足供為兇器所用之物，被告等共同執以犯案，自應令負共同責任要屬無疑，
    辯護人所辯為無理由。
  (四)被告乙○○以預備之安全帽、口罩掩飾身份，已見其對此早有預備，否則既以所
    騎乘機車質押於詠翔公司，改為租用汽車代步，安全帽等物並無遺失之虞亦無使
    用上之需要，焉有隨身攜帶安全帽、口罩之必要？所辯對於其他共犯係在實施強
    盜犯行並不知情難認可採。按共同正犯間之共同行為決意，通常固係在著手實行
    行為前即已成形，但亦有可能於行為實行中始形成，甚至亦可發生於犯罪既遂後
    ，而犯罪尚未終了前，此種於行為中或既遂後始形成共同行為決意之共同正犯，
    即所謂之相續之共同正犯（最高法院二十二年度上字第二三九七號、三十年度上
    字第八七０號判例參照）。縱如被告乙○○所一再堅稱原以為係要前往幫「阿文
    」處理債務問題，然於原審八十九年五月三日審理時稱：「（何時發現不對勁？
    ）沈建誠叫被害人拿東西出來時我就發覺不對勁，但我沒說什麼」（原審卷第四
    十九頁）；於八十九年四月八日審理時稱：「（在車上時是否知道押林的目的？
    ）我原本以為林與阿文有債務關係，但在車上他們並未談論債務之事，只聽到林
    說你們要什麼我可以拿給你們」（原審卷第十五頁背面），即被害人甲○○於偵
    查中亦明白指稱歹徒中持槍之人聲言：他是要求財，而且已經有五、六條案子，
    不差這一件等語（偵查卷第一二三頁正面），在原審審理時亦稱車上三名歹徒應
    均能聽見此言等情（參見原審卷第一二六頁），原審審理時被告固否認曾聞沈建
    誠或「阿文」有發此言，然被告既能聽聞沈建誠出言要求被害人甲○○交出財物
    ，又明白聽見甲○○表明願意交出財物以求自保如上（另參照原審卷第十五頁反
    面），而甲○○與之素不相識，並無仇恨，實無必予誣攀之理，況自用小客車車
    內空間狹小，聲息相聞是為常情，被告乙○○辯稱並未聽見顯係卸責之詞。則乙○○既明知沈建誠等意在非法取財，竟仍持續參與犯案，為有犯罪之故意，並與
    其他共犯間有犯意之聯絡，進而為行為之分擔，至為灼然。
  (五)被害人甲○○因欲脫逃，至遭被告等三人共同毆打致傷，業經甲○○於警訊、偵
    查及原審審理時一再陳明，雖被告辯稱並未出手毆打云云，然查：甲○○與沈建
    誠、「阿文」發生扭打伊始，被告乙○○固未在車上參與，惟依甲○○所稱：在
    下車領錢之第三人上車前並未受傷，是領錢之人上車之後，他們就一個人抓我的
    手、一個人抓我的腳，駕車之人即持槍以槍托毆打致傷等語（參見原審卷第四十
    六頁、第一二三頁、第一二九頁、第一三０頁），核以被告乙○○於警訊中所陳
    ：上車後見沈建誠等人無法制服甲○○，即幫助他們二人將被害人制服，但因甲○○仍奮力抵抗無法制服，阿文便一面開車一面用槍敲打甲○○頭部等語（參見
    偵卷第九頁反面），又於原審八十九年五月三日審理時稱：「我上車時他們已在
    車上打架，當時我有上車，左邊門沒辦法關上，我沒辦法壓住被害人」（參見原
    審卷第四十八頁）；於原審八十九年六月五日審理時稱：「我有壓住被害人的腳
    ，但壓不住，我沒有動手毆打被害人」等語以觀（原審卷第七十二頁背面），被
    告雖未自行動手毆傷被害人，惟仍應認為確有共同參與毆打被害人傷害犯行之行
    為分擔，其事後翻異前詞，難謂為可採。
  (六)按刑法第二十七條規定：「已著手於犯罪行為之實行，而因己意中止或防止其結
    果發生者，減輕或免除其刑。」此即所謂中止未遂或中止犯之規定。上開規定觀
    其要件，必以已著手於犯罪之實施然尚屬未遂者，始有其適用，如犯罪已經既遂
    ，自無所謂中止未遂之可言（最高法院七十年台上字第三三二三號、七十二年度
    台上字第二七一一號、七十七年度台上字第四四０九號判決參照）。本件被告等
    強盜甲○○財物之犯行，於甲○○交付財物或被告等自取得逞時，其劫財已得手
    ，其盜匪行為已有既遂行為，其後推由被告乙○○下車以強盜所得提款卡領款而
    由沈建誠及「阿文」繼續留在車上控制被害人甲○○，仍係在強盜行為之繼續之
    狀態中，縱是時乙○○因恐事發而未提領，亦不能認為強盜犯行之結果尚未發生
    而仍屬未遂之狀態，辯護人所陳應認被告係因己意而中止，請求援引上開法條予
    以減免其刑，於法為有未合。
四、綜上所述，被告乙○○事證明確，其所辯無非卸責之詞，不足採信，被告乙○○
    犯行堪以認定。
五、核被告乙○○所為：
  (一)按現行懲治盜匪條例，係經立法程序於四十六年六月五日修正公布施行，將第八
    條「依特種刑事案件訴訟條例審理」及第十條「施行期間定為一年，必要時得以
    命令延長」之規定予以刪除，原第九條改為第八條，第十一條改為第九條。經查
    考刪除第十條有關限時法規定之立法本意，係為期遏止盜風，改善治安，認本條
    例第一條至第七條及原第九條（修正後為第八條）均仍有施行之必要，因將本條
    例由限時法改為經久施行之常態性刑事特別法，並重新調整條次，形式上雖稱「
    修正」，實質上，已具重新全部立法性質，故本條例修正前雖有數次命令延長已
    逾期，惟仍非可認為已經失效（最高法院八十八年台上字第四三六五號判決可資
    參照），核被告乙○○夥同沈建誠，及姓名、住所不詳年約二十八、九歲之成年
    男子「阿文」（「阿文」年約二十八、九歲，業據被告乙○○於檢察官偵訊時供
    明，見偵查卷第九十二頁），以強暴方法，致使被害人甲○○不能抗拒而取其財
    物及使其交付行為，係犯懲治盜匪條例第五條第一項第一款之盜匪罪，至被告乙○○等以強暴之非法方法剝奪被害人行動自由之行為，當然包括於盜匪行為內，
    不再另論罪，公訴人於起訴書雖認被告乙○○係犯懲治盜匪條例第五條第一項第
    一款之罪嫌，惟檢察官於原審八十九年九月十三日審理時當庭聲明更正起訴法條
    為刑法第三百三十條第一項之加重強盜罪，有審理筆錄可稽（見原審卷第一九四
    頁正面），是檢察官起訴法條尚有未洽，應予變更。
  (二)被告乙○○與沈建誠、「阿文」共同行使經變造之丁○○國民身分證、駕駛執照
    之行為，係犯刑法第二百十六條、第二百十二條之行使變造證書罪。又被告乙○○與沈建誠三人共同冒用「丁○○」名義偽造署名、指印，進而偽造借用約定書
    暨切結書、借用汽車切結書、未完成發票行為之本票各一紙等私文書持以行使之
    行為，係犯刑法第二百十六條、第二百十條之行使偽造私文書罪嫌。被告等偽造
    署名、指印之行為為偽造私文書之部分行為，而偽造私文書後進而持以行使，偽
    造之低度行為均應為行使之高度行為所吸收，均不另論罪。被告等於同一時、地
    以一行為偽造借用約定書暨切結書、借用汽車切結書之行為，應認為係屬接續犯
    ，僅論以一罪。
  (三)被告乙○○與沈建誠、「阿文」共同未經許可，共同持「阿文」所有之「手槍」
    一枝、彈匣一個及具有殺傷力之子彈一顆以遂行強盜犯行，因所持「手槍」一枝
    並未扣案，無從確認是否具有殺傷力，且於被告等人犯案過程中未曾射擊，是該
    槍枝之機械性能是否良好、可否擊發適用之子彈並無證據可供判斷，本院亦查無
    其他積極證據可以認定該「手槍」確係可供擊發、具有殺傷力之槍枝，是應為有
    利於被告之認定，即系爭槍枝為無殺傷力，則被告乙○○持有子彈行為係犯槍砲
    彈藥刀械管制條例第十二條第四項之未經許可持有子彈罪，公訴意旨另謂被告乙○○持有上開「手槍」行為係另犯有槍砲彈藥刀械管制條例第十一條第四項之罪
    嫌，此部分犯罪不能證明，惟公訴人以此部分與被告所犯上開之罪有裁判上一罪
    之關係，對此部分爰不另為無罪之諭知。
  (四)被告等三人於實施強盜行為繼續中為壓制被害人甲○○脫逃行為而起意共同毆打
    被害人致傷，並經甲○○提出告訴（參見偵查卷第一二五頁），所為係犯刑法第
    二百七十七條第一項之罪。公訴人雖僅於起訴書犯罪事實欄記載此部分行為，而
    未於論罪欄論訴及此，惟既經起訴，本院自應一併審理。
  (五)被告乙○○與沈建誠、「阿文」三人就上開各犯行均有犯意之聯絡及行為之分擔
    ，均為共同正犯。
  (六)被告乙○○所犯上開刑法第二百十六條、第二百十二條、第二百十條、第二百七
    十七條第一項，槍砲彈藥刀械管制條例第十二條第四項各罪，均係為遂行強盜犯
    行所為，是與所犯懲治盜匪條例第五條第一項第一款之盜匪罪間，具有方法、結
    果之牽連關係，為牽連犯，應依刑法第五十五條規定，從懲治盜匪條例第五條第
    一項第一款之盜匪罪一重處斷。
  (七)被告乙○○前有如事實欄所載論罪科刑及執行之情形，此有本院被告全國前案紀
    錄表、臺灣高等法院檢察署刑案紀錄簡覆表各一份在卷可佐，其於刑之執行完畢
    後五年內再犯本件有期徒刑以上之罪，為累犯，應依刑法第四十七條規定就法定
    有期徒刑部分加重其刑，就無期徒刑部分則不予加重。
六、原審對被告乙○○據以論科，固非無見，惟查懲治盜匪條例尚未失效，有如前述
    ，原判決認該條例已失效，而對被告乙○○所犯強盜行為，適用刑法第三百三十
    條第一項之強盜罪規定論處罪刑，尚有未洽。次查，被告乙○○與徐建誠、「阿
    文」會共同毆打被害人甲○○，係被害人甲○○利用被告乙○○下車去銀行，要
    以劫得之提款卡自提款機提款，而由沈建誠、「阿文」二人在車上看守時，因恐
    嗣後遭不測而起意反抗以求逃脫，才與沈建誠、「阿文」二人扭打，沈建誠、「
    阿文」二人無法制服被害人，「阿文」乃開車接被告乙○○，被告乙○○上車亦
    與沈建誠分別壓制被害人甲○○之手、腳，由「阿文」持上開「手槍」以槍柄毆
    打被害人甲○○成傷，是時被告乙○○等人雖有劫得上開之財物，然仍不讓被害
    人甲○○離去，由其中一人下車提款另二人留在車上看守被害人，顯然對被害人
    甲○○之強盜行為，仍在繼續實施中，是被告乙○○等人為防被害人逃脫，而起
    意傷害被害人，其傷害被害人之行為，顯係另犯傷害罪，但與所犯之強盜罪，顯
    有方法結果之牽連犯關係，為裁判上一罪，並非強盜行為完成後另犯之傷害罪而
    與強盜罪數罪併罰，原判決認被告乙○○所犯傷害罪與強盜罪為數罪併罰，亦有
    未適，被告乙○○上訴意旨指摘原判決量刑過重，雖無理由，惟原判決既有可議
    ，即屬無可維持，應由本院將原判決撤銷改判，爰審酌被告乙○○之素行不良又
    年輕力強不思上進，與同夥三人共同對於被害人施以暴力威嚇，致對被害人身心
    及安全影響至鉅，及其犯罪目的、手段、智識程度、生活狀況並犯後仍飾詞圖免
    等一切情狀，量處有期徒刑玖年參月。
七、未扣案無殺傷力之「手槍」一枝、扣案彈匣一個，係共同正犯「阿文」所有，並
    係供犯罪所用之物，應依刑法第三十八條第一項第二款規定予以沒收。扣案具有
    殺傷力之子彈一顆，係屬違禁物，應依刑法第三十八條第一項第一款之規定宣告
    沒收。丁○○國民身份證、駕駛執照上變造之沈建誠照片部分，係沈建誠所有並
    係供犯罪所用之物，亦應併予宣告沒收。偽造之如附表所示「丁○○」署名、指
    印，應依刑法第二百十九條之規定沒收之。至偽造之借用約定書暨切結書、借用
    汽車切結書、本票各一紙雖屬偽造並係供犯罪所用之物，惟既經提出於詠翔公司
    以行使，即非屬被告等所有，自不能諭知沒收。被告乙○○等盜匪所得之財物戒
    指一枚、現款新台幣七千元、面額新台幣一萬三千元支票一紙、台北銀行MASTER
    信用卡、VISA信用卡各一張、甲○○駕駛執照、行車執照各一枚，男用手提包一
    個，皮夾一只、摩托羅拉牌行動電話手機一具、眼鏡壹副、華泰銀行提款卡一張
    ，均為「阿文」拿走，業據被告乙○○在偵查中供明（偵查卷第九十三頁背面）
    ，而又查無積極證據足資證明上開財物，業已滅失，自應依懲治盜匪條例第七條
    第一項規定諭知發還被害人甲○○，至被告乙○○劫得之勞力士手錶一只，業經
    被害人甲○○取回，自無庸再諭知發還被害人。
八、至被告乙○○涉嫌於八十八年三月三日觸犯盜匪等案件，業經本院於八十八年十
    月二十七日以八十八年上訴字第三四五四號判決，雖刻正上訴於最高法院審理中
    ，然與本案難認有何裁判上一罪之關係，本院自得就此逕予審究，併此敘明。
據上論斷，應依刑事訴訟法第三百六十九條第一項前段、第三百六十四條、第二百九
十九條第一項前段、第三百條，懲治盜匪條例第五條第一項第一款、第七條第一項，
槍砲彈藥刀械管制條例第十二條第四項，刑法第十一條、第二十八條、第二百十六條
、第二百十二條、第二百十條、第二百七十七條第一項、第五十五條、第四十七條、
第二百十九條、第三十八條第一項第一款、第二款，罰金罰鍰提高標準條例第一條前
段，判決如主文。
本案經檢察官李金定到庭執行職務。
中    華    民    國    九  十    年       一       月        十        日
                          臺灣高等法院刑事第十四庭
                              審判長法  官  陳  祐  輔
                                    法  官  蔡  國  在
                            法  官  陳  國  文
右正本證明與原本無異。
如不服本判決應於收受送達後十日內向本院提出上訴書狀，其未敘述上訴之理由者並
得於提起上訴後十日內向本院補提理由書（均須按他造當事人之人數附繕本）。
                                    書記官  吳  素  雲
中    華    民    國    九  十    年       一       月      十  六      日
附錄：本案論罪科刑法條全文
刑法第二百十六條
行使第二百十條至第二百十五條之文書者，依偽造、變造文書或登載不實事項或使登
載不實事項之規定處斷。
刑法第二百十二條
偽造、變造護照、旅券、免許證、特許證及關於品行、能力、服務或其他相類之證書
、介紹書，足以生損害於公眾或他人者，處一年以下有期徒刑，拘役或三百元以下罰
金。
刑法第二百十條
偽造、變造私文書，足以生損害於公眾或他人者，處五年以下有期徒刑。
刑法第二百七十七條第一項
傷害人之身體或健康者，處三年以下有期徒刑，拘役或一千元以下罰金。
犯前項之罪，因而致人於死者，處無期徒刑或七年以上有期徒刑，致重傷者，處三年
以上、十年以下有期徒刑。
槍砲彈藥刀械管制條例第十二條第四項
未經許可製造、販賣或運輸子彈者，處一年以上七年以下有期徒刑，併科新臺幣五百
萬元以下罰金。
未經許可轉讓、出租或出借子彈者，處六月以上五年以下有期徒刑，併科新臺幣三百
萬元以下罰金。
意圖供自己或他人犯罪之用，而犯前二項之罪者，處三年以上十年以下有期徒刑，併
科新臺幣七百萬元以下罰金。
未經許可持有、寄藏或意圖販賣而陳列子彈者，處五年以下期徒刑、併科新臺幣三百
萬元以下罰金。
第一項至第三項之未遂犯罰之。
懲治盜匪條例第五條第一項第一款
有左列行為之一者，處無期徒刑或七年以上有期徒刑：
一、意圖為自己或第三人不法所有，以強暴、脅迫、藥劑、催眠術或他法，致使不能
    抗拒，而取他人之物或使其交付者。
二、發掘墳墓而盜取殮物者。
三、藏匿或包庇盜匪者。
前項第一款之未遂犯罰之。
預備犯第一項第一款之罪者，處一年以下有期徒刑。
附表：
┌──┬───────────┬────────────┬───────┐
│編號│文                  書│偽  造  署  名 、 指  印│備          註│
├──┼───────────┼────────────┼───────┤
│ 一 │小客車借用約定書暨借用│偽造之「丁○○」署名二枚│              │
│  │汽車切結書            │、指印一枚              │              │
├──┼───────────┼────────────┼───────┤
│ 二 │借用汽車切結書        │偽造之「丁○○」署名二枚│              │
│    │                      │、指印一枚              │              │
├──┼───────────┼────────────┼───────┤
│    │                      │偽造之「丁○○」署名一枚│未填載發票日、│
│ 三 │本票                  │、指印一枚              │金額，即未完成│
│    │                      │                        │發票行為。    │
└──┴───────────┴────────────┴───────┘


司法院資訊處製作；財團法人民間司法改革基金會備份。
